最高法院刑事判決　　　　　　九十四年度台上字第七一七三號
　　上　訴　人
　　即　被　告　Ｆ○○
　　　　　　　　　　　　之1
　　　　　　　　　　　　樓之1.
　　選任辯護人　劉叡輝律師
　　上　訴　人
　　即　被　告　卯○○
　　選任辯護人　王炳輝律師
　　　　　　　　張居德律師
　　上　訴　人
　　即　被　告　Ｅ○○
　　　　　　　　　　　　20號.
　　選任辯護人　吳金棟律師
　　上　訴　人
　　即　被　告　宇○○
　　　　　　　　　　　　號
　　　　　　　　子○○
　　　　　　　　　　　　號
　　　　　　　　黃○○
　　　　　　　　　　　　號
　　　　　　　　癸○○
　　上 列四 人
　　共　　　同
　　選任辯護人　張居德律師
　　上　訴　人
　　即　被　告　Ｋ○○
　　選任辯護人　王耀星律師
　　上　訴　人
　　即　被　告　丑○○
　　　　　　　　　　　　39號.
　　　　　　　　乙　○
　　　　　　　　　　　　62弄.
　　　　　　　　玄○○
　 　　　　　　 庚○○
　　　　　　　　Ｃ○○
　　　　　　　　　　　　1之3.
　　　　　　　　Ｂ○○
　　　　　　　　宙○○
　　　　　　　　甲○○
　　　　　　　　未○○
　　　　　　　　　　　　路4巷.
　　　　　　　　天○○
　　　　　　　　酉○○
　　　　　　　　　　　　26號.
　　　　　　　　　　　　2巷1.
　　　　　　　　午○○
　　　　　　　　　　　　號
　　　　　　　　　　　　路53.
　　　　　　　　申○○
　　　　　　　　壬○○
　　　　　　　　　　　　號
　　　　　　　　Ｈ○○
　　　　　　　　　　　　11號.
　　上列十五人
　　共　　　同
　　選任辯護人　張居德律師
　　上　訴　人
　　即　被　告　寅○○
　　　　　　　　　　　　已死.
 　　　　　　　 丁○○
　　　　　　　　　　　　樓
　　　　　　　　Ｌ○○
　　　　　　　　　　　　24號.
 　　　　　　　 辛○○
　　　　　　　　　　　　96號.
　　　　　　　　巳○○
　　　　　　　　　　　　24號.
　　上 列四 人
　　共　　　同
　　選任辯護人 張居德律師
　　上　訴　人
　　即　被　告　地○○
　　　　　　　　　　　　2樓
　　　　　　　　己○○
　　　　　　　　　　　　號
　　上 列一 人
　　選任辯護人　張居德律師
　　上　訴　人
　　即　被　告　Ｄ○○
　　　　　　　　　　　　141.
　　選任辯護人　賴淑惠律師
　　上　訴　人
　　即　被　告　Ｉ○○
　　　　　　　　　　　　219.
　　　　　　　　丙○○
　　　　　　　　　　　　468.
　　　　　　　　亥○○
　　　　　　　　　　　　20號.
　　　　　　　　Ｊ○○
　　　　　　　　　　　　20之.
　　　　　　　　Ｇ○○
　　　　　　　　　　　　17之.
　　上 列五 人
　　共　　　同
　　選任辯護人　張居德律師
　　上　訴　人
　　即　被　告　辰○○
　　上 訴人 即
　　被告戊○○
　　之　配　偶　戌○○
　　被　　　告　戊○○
　　　　　　　　　　　　路46.
　　上　訴　人
　　即　被　告　Ａ○○
　　　　　　　　　　　　4之3.
上列上訴人等因被告等違反槍砲彈藥刀械管制條例案件，不服台
灣高等法院台中分院中華民國九十三年六月二十九日、九十三年
八月三十一日第二審判決（九十三年度上訴字第六一號，起訴案
號：台灣台中地方法院檢察署九十一年度偵字第一六七四一、二
０二六二、二二一七八、二三一三四號），提起上訴，本院判決
如下：
    主  文
原判決關於Ｆ○○、卯○○、Ｅ○○、宇○○、子○○、黃○○
、癸○○、Ｋ○○、丑○○、乙○、玄○○、庚○○、Ｃ○○、
Ｂ○○、宙○○、甲○○、未○○、天○○、酉○○、午○○、
申○○、壬○○、Ｈ○○、寅○○、丁○○、Ｌ○○、辛○○、
巳○○、地○○、己○○、Ｄ○○、Ｉ○○、丙○○、亥○○、
Ｊ○○、Ｇ○○、辰○○、Ａ○○部分，及第一審關於寅○○部
分之判決均撤銷，除寅○○部分外，發回台灣高等法院台中分院
。
寅○○部分不受理。
戌○○上訴駁回。
    理  由
一、撤銷發回部分（即Ｆ○○、卯○○、Ｅ○○、宇○○、子○
○、黃○○、癸○○、Ｋ○○、丑○○、乙○、玄○○、庚○○
、Ｃ○○、Ｂ○○、宙○○、甲○○、未○○、天○○、酉○○
、午○○、申○○、壬○○、Ｈ○○、丁○○、Ｌ○○、辛○○
、巳○○、地○○、己○○、Ｄ○○、Ｉ○○、丙○○、亥○○
、Ｊ○○、Ｇ○○、辰○○、Ａ○○部分）：
本件原判決認定上訴人Ｆ○○為大緯飛機股份有限公司（以下稱
大緯公司）負責人，並擔任籌備中之霰彈槍協會會長職務，因見
國內乙種自衛槍枝管制鬆散，且國內停止核發乙種自衛槍枝證照
，擁有合法證照之乙種自衛槍枝多已老舊，認有利可圖，自民國
八十八年八月間起，萌生利用「假報修、真走私」之借屍還魂方
式，將原有之老舊自衛槍枝，以送國外維修之名義申請出口，取
得內政部警政署核發之出口許可證後，復於出口送修報單上，除
槍身號碼外，僅略填載與出口維修舊槍相似之制式新槍之單管或
雙管、口徑、長短等類別型式，而於其槍枝製造國、製造廠商、
型式、槍號、彈匣容量、型號較能辨識槍別等資料，則不為詳細
填明，將舊槍枝送出國外，再以每枝槍枝美元二百元至一千二百
元不等之代價，購得與出口報單所載型號相符之制式新型單管或
雙管獵槍，並另行打刻舊槍之槍號，冒充為原同一槍枝送維修完
成進口，以此方式私運管制物品槍枝進口後，交予原持有自衛槍
枝之如原判決附表所示之上訴人地○○等人，而取得每枝新台幣
十五萬元至十八萬元之利益。其詳細犯罪行為為：(一)、八十八年
八月間起，Ｆ○○先以大緯公司名義寄發印有制式新型單管及雙
管獵槍枝，並記載「本公司專案申請辦理乙種自衛槍枝（獵槍）
送往國外原廠翻修，槍主反應熱烈，委託本公司代辦者眾，為免
尚未決定送國外原廠翻修之槍主向隅，本公司特再舉辦第二批國
外送修，如果貴槍主有興趣，請儘速與本公司連絡」等語文句之
廣告信件予地○○等人，期間並於八十九年間利用「霰彈槍協會
成立大會」名義辦理餐會二次，會中並將新型制式霰彈槍二把展
示供會員參觀，以招攬送維修，或親自前往槍主住所邀約將槍枝
以每枝新台幣十五萬元至十八萬元不等之代價送維修。(二)、俟地
○○等人同意將槍枝（原槍枝證號、送修日期、取回日期等均如
原判決附表所示）送修後，即由Ｆ○○填載申請書，並於申請書
上虛偽記載乙種自衛槍枝之損壞情形為「槍管蝕銹膨脹、木部裂
損、槍機損壞、彈簧故障」，送交管理機關即持槍人住所地當地
警察分局，經轉送各該管轄縣、市警察局再轉送內政部警政署，
俟內政部警政署核准出口送維修並轉由內政部發給「內政部核准
槍械入出口許可證」後，即由Ｆ○○向持有獵槍或空氣槍之上訴
人地○○、宇○○、己○○、子○○、黃○○、Ｄ○○、癸○○
、Ｉ○○、丙○○、Ａ○○、亥○○、Ｋ○○、寅○○、Ｊ○○
、丑○○、乙○、Ｇ○○、玄○○、庚○○、卯○○、Ｃ○○、
Ｂ○○、宙○○、甲○○、未○○、天○○、酉○○、辰○○、
午○○、申○○、壬○○、Ｈ○○、丁○○、Ｅ○○、Ｌ○○、
辛○○、巳○○及林聰凜、陳忠廷、戊○○、許邦卿、沈光明、
張佑濟、李礽璋、王義明、陳明樹、陳清鋼、蔣建成、陳仁德、
閩武雄、莊木發、張永接、謝坤城等人收取彼等原持有之乙種自
衛槍枝（獵槍或空氣槍），並向設於美國加州之ＢＬＵＥ－ＪＩ
ＮＴＥＲＮＡＴＩＯＮＡＬ˙ＩＮＣ˙公司（以下稱ＢＬＵＥ－
Ｊ公司）另訂購新型制式單管或雙管獵槍，再將所訂購之槍枝型
號委由不知情之凱台通運報關有限公司（下稱凱台公司）填載於
出口報單之貨物名稱、品質、規格欄內，將明知不實之事項登載
於其業務上製作之文書，並提出於財政部台北關稅局行使申請出
口，足生損害於財政部台北關稅局對於管制進出口槍械物品管理
之正確性。(三)、ＢＬＵＥ－Ｊ公司收取送修出口之原有自衛槍枝
後，並非送維修，而將Ｆ○○所欲訂購之新型制式單管或雙管獵
槍打上原有自衛槍枝之槍號後，運輸回中正機場。Ｆ○○明知上
開槍枝並非原來領有合法乙種自衛槍枝執照之獵槍，依法不得私
運進口之管制物品，竟基於概括犯意，未經許可委由不知情之凱
台公司填載進口報單向財政部台北關稅局申報進口，而私運管制
物品制式獵槍或空氣槍等槍枝進口，於領得槍枝後復通知送委修
人取回或親自交付委修人。地○○、林聰凜、宇○○、己○○、
陳忠廷、子○○、戊○○、黃○○、許邦卿、Ｄ○○、癸○○、
Ｉ○○、丙○○、Ａ○○、沈光明、張佑濟、亥○○、Ｋ○○、
寅○○、李礽璋、Ｊ○○、丑○○、乙○、Ｇ○○、玄○○、庚
○○、卯○○、王義明、Ｃ○○、Ｂ○○、宙○○、甲○○、未
○○、天○○、酉○○、陳明樹、辰○○、午○○、申○○、陳
清鋼、壬○○、Ｈ○○、閩武雄、丁○○、Ｅ○○、莊木發、Ｌ
○○、辛○○、張永接、巳○○、謝坤城等人於收到送修回國之
槍枝後，明知Ｆ○○交付之槍枝並非彼等原送修領有乙種自衛槍
枝執照合法持有之獵槍，而係全新或較新之制式獵槍，依法不得
持有，竟均未經許可各自仍予收受而持有制式獵槍。嗣經台灣台
中地方法院檢察署檢察官指揮警方專案小組，於九十一年十月十
一日，搜索設於台北市大安區○○○路○段五七號七樓之一大緯
公司，扣得大緯公司送修槍枝之出入境報單一批，並查扣大緯公
司送修後進口之獵槍五十三枝、空氣槍二枝，並同時委請警察大
學孟憲輝教授鑑定扣案槍枝之廠牌、型式、製造國及出廠年份，
及指揮內政部警政署刑事警察局物理組配合及協助鑑定工作，進
而查獲上情等情。因而撤銷第一審關於Ｆ○○、Ｄ○○、庚○○
、Ａ○○部分之判決，改判論處Ｆ○○連續未經許可運輸獵槍、
空氣槍；Ｄ○○、庚○○、Ａ○○未經許可，持有獵槍罪刑；維
持第一審論處卯○○、Ｅ○○、宇○○、子○○、黃○○、癸○
○、Ｋ○○、丑○○、乙○、玄○○、Ｃ○○、Ｂ○○、宙○○
、甲○○、未○○、天○○、酉○○、午○○、申○○、壬○○
、Ｈ○○、丁○○、Ｌ○○、辛○○、巳○○、地○○、己○○
、Ｉ○○、丙○○、亥○○、Ｊ○○、Ｇ○○、辰○○未經許可
，持有獵槍罪刑之判決，駁回卯○○、Ｅ○○、宇○○、子○○
、黃○○、癸○○、Ｋ○○、丑○○、乙○、玄○○、Ｃ○○、
Ｂ○○、宙○○、甲○○、未○○、天○○、酉○○、午○○、
申○○、壬○○、Ｈ○○、丁○○、Ｌ○○、辛○○、巳○○、
地○○、己○○、Ｉ○○、丙○○、亥○○、Ｊ○○、Ｇ○○、
辰○○等人在第二審之上訴，固非無見。
惟查：(一)、有罪判決書之事實一欄，為判斷其適用法令當否之準
據，法院應將依職權認定與論罪科刑有關之事實，翔實記載，然
後於理由內逐一說明其憑以認定之證據，並使事實認定與理由說
明，互相適合，方為合法。倘事實認定與理由說明，不相一致，
或事實與理由欄內之記載，前後齟齬，按諸刑事訴訟法第三百七
十九條第十四款後段規定，均屬判決理由矛盾之當然違背法令。
(1)、原判決事實欄記載：Ｆ○○將原有老舊自衛槍枝，以送國外
維修之名義申請出口，取得內政部警政署核發之出口許可證後，
復於出口送修報單上，除槍身號碼外，僅略填載與出口維修舊槍
相似之制式新槍之單管或雙管、口徑、長短等類別型式，而於其
槍枝製造國、製造廠商、型式、槍號、彈匣容量、型號較能辨識
槍別等資料，則不為詳細填明，將舊槍枝送出國外（原審九十三
年六月二十九日判決（下稱原審第一份判決）第十三頁第一至五
行）等情，是否認定Ｆ○○「假報修、真走私」之手法，係在出
口送修報單上不詳細填明較能辨識之槍枝型號等資料之方式為之
？乃原判決繼又記載：Ｆ○○再以每枝槍枝美元二百元至一千二
百元不等之代價，購得與出口報單所載型號相符之制式新型單管
或雙管獵槍，並另行打刻舊槍之槍號，冒充為原同一槍枝送維修
完成進口，以此方式私運管制物品槍枝進口後，交予其餘上訴人
等人（原審第一份判決第十三頁第五至八行）等情，是否另又認
定Ｆ○○「假報修、真走私」之手法，係在出口送修報單已填寫
較能辨識之槍枝型號等資料，而另購得與出口報單所載型號相符
之制式新型單管或雙管獵槍，並另行打刻舊槍之槍號，冒充為原
同一槍枝送維修完成進口？其事實欄前後之認定記載，不盡一致
，事實有欠明瞭，不足為適用法律之依據，尚有未合。(2)、原判
決事實欄記載：Ｆ○○將原有老舊自衛槍枝，以送國外維修之名
義申請出口，取得內政部警政署核發之出口許可證後，復於出口
送修報單上，除槍身號碼外，僅略填載與出口維修舊槍相似之制
式新槍之單管或雙管、口徑、長短等類別型式，而於其槍枝製造
國、製造廠商、型式、槍號、彈匣容量、型號較能辨識槍別等資
料，則不為詳細填明，將舊槍枝送出國外（原審第一份判決第十
三頁第一至五行）等情，苟屬無訛，其是否認定Ｆ○○「假報修
、真走私」之手法，係以不詳細填明送修槍枝型號等相關資料之
方式為之？乃原判決復又記載：Ｆ○○於向卯○○、Ｅ○○、宇
○○、子○○、黃○○、癸○○、Ｋ○○、丑○○、乙○、玄○
○、庚○○、Ｃ○○、Ｂ○○、宙○○、甲○○、未○○、天○
○、酉○○、午○○、申○○、壬○○、Ｈ○○、寅○○、丁○
○、Ｌ○○、辛○○、巳○○、地○○、己○○、Ｄ○○、Ｉ○
○、丙○○、亥○○、Ｊ○○、Ｇ○○、辰○○、Ａ○○、戊○
○等人取得原持有之乙種自衛槍枝（獵槍或空氣槍），並向設於
美國加州之ＢＬＵＥ－Ｊ公司另訂購新型制式單管或雙管獵槍，
再將所訂購之槍枝型號委由不知情之凱台公司填載於出口報單之
貨物名稱、品質、規格欄內，而將明知不實之事項登載於其業務
上製作之文書，並提出於財政部台北關稅局行使申請出口（原審
第一份判決第十四頁第四至十九行）等情，是否另又認定Ｆ○○
「假報修、真走私」之手法，係向上開上訴人等人取得原持有之
乙種自衛槍枝後，先向設於美國加州之ＢＬＵＥ－Ｊ公司訂購新
型制式單管或雙管獵槍，再將所訂購之槍枝型號等委由不知情之
凱台公司填載於出口報單之貨物名稱、品質、規格欄內之方式為
之？其事實欄前後之認定記載非無齟齬，事實尚欠明瞭，不足為
適用法律之依據，尚有未洽。(二)、犯罪事實應依證據認定，有罪
之判決書，應於理由內記載認定犯罪事實所憑之證據及其認定之
理由，否則即有理由不備之違法。(1)、原判決事實欄認定：Ｆ○
○向前揭上訴人等取得舊槍送出國外，再以每枝槍美金二百元至
一千二百元不等之代價，購得與出口報單所載型號相符之制式新
型單管或雙管獵槍（原審第一份判決第十三頁第五至七行）等情
。然於理由欄並未說明其認定上情所依憑之證據及理由為何，遽
於事實欄為上開認定記載，其理由欠備，尚有未合。(2)、Ｅ○○
否認有原判決事實欄所載之犯行，辯稱：伊之槍枝送修領回後已
失竊等語。原判決未說明經由何項調查及有何證據，堪認Ｅ○○
委由Ｆ○○送修後領回者確非原送修槍枝，及Ｆ○○交還Ｅ○○
所送修之槍枝確具有殺傷力，逕以：Ｅ○○持有由Ｆ○○報關進
口之獵槍，因於九十年八月十二日失竊，由Ｅ○○配偶方彩麗於
同年月十三日，向桃園縣桃園分局中路派出所報案，有方彩麗報
案筆錄及通知鑑識採證通報單附卷可憑。Ｅ○○未經許可持有之
獵槍雖未能送請鑑驗，惟由Ｆ○○報關進口之全部扣案槍枝鑑驗
結果，既均具殺傷力，Ｅ○○持有之槍枝應具有殺傷力（原審第
一份判決第二十九頁第十八行至第三十頁第四行）等情，遽為不
利Ｅ○○、Ｆ○○等人之推論，其查證未盡且理由欠備，遽行判
決，難昭折服。(三)、犯罪事實應依證據認定之，無證據不得認定
犯罪事實，刑事訴訟法第一百五十四條第二項定有明文。且認定
犯罪事實所憑之證據，須實際存在，就該案卷宗不難考見者，始
克當之。倘判決書內所記載之證據，與卷宗內筆錄或文件之內容
不相適合，則其判決之根據，實際上並不存在，自屬採證違法。
(1)、原判決認定Ｄ○○有前揭犯行，係依憑Ｄ○○於檢察官偵查
中供稱：「新槍多了護板，槍『枝』換過，其他我沒有注意看」
（原審第一份判決第二十二頁第十八行），為其主要論據之一。
然稽諸檢察官訊問Ｄ○○之偵查筆錄，檢察官訊問Ｄ○○：「新
槍與舊槍是否為同一枝槍？」，Ｄ○○係答稱：「多了護板，槍
『托』換過，其他我沒注意看」（九十一年度偵字第二０二六二
號卷第一宗第一五六頁）。原判決認定上情所依憑Ｄ○○於檢察
官偵查中之之供述，核與檢察官偵查卷宗內Ｄ○○筆錄所載內容
不盡相符，其認定事實所採之證據難謂於法無違，尚有未合。(2)
、原判決認定黃○○有前揭犯行，係依憑黃○○於檢察官偵查中
供稱：「該槍非原來那枝」（原審第一份判決第二十頁第十行）
，為其主要論據之一。然稽諸檢察官訊問黃○○之偵查筆錄，檢
察官訊問黃○○：「送修回來新槍與舊槍是否為同一枝槍？」，
黃○○答稱：「我看不出來」（九十一年度偵字第二０二六二號
卷第一宗第三一五頁）。原判決認定上情所依憑黃○○於檢察官
偵查中之之供述，核與檢察官偵查卷宗內黃○○筆錄所載內容不
盡相符，其認定事實所採之證據難謂於法無違，尚有未洽。(四)、
具有殺傷力之獵槍、空氣槍均屬違禁物，除已滅失者外，應予沒
收，法院並無自由裁量之權。原判決於事實欄認定：Ｆ○○以「
假報修，真走私」之方式，走私運輸如原判決事實欄所載之獵槍
、空氣槍等進入國內；於理由欄說明：Ｆ○○前揭所為係犯槍砲
彈藥刀械管制條例第八條第一項之未經許可運輸獵槍、空氣槍罪
（原審第一份判決第三十三頁第二至三行）等情，苟屬無訛。則
Ｆ○○前揭走私運輸進口之獵槍、空氣槍，是否應於Ｆ○○主文
項下併為沒收之諭知？乃原判決就Ｆ○○走私運輸進口之獵槍、
空氣槍等，未於Ｆ○○主文項下併為沒收之諭知，復未說明何以
不併為沒收諭知之理由，尚有未合。(五)、依法應於審判期日調查
之證據雖已調查，而其內容未明瞭者，即與未經調查無異，如遽
行判決，仍屬應於審判期日調查之證據而未予調查，尚不得遽對
被告為有利或不利之認定。(1)、原判決事實欄記載：Ｆ○○於向
卯○○、Ｅ○○、宇○○、子○○、黃○○、癸○○、Ｋ○○、
丑○○、乙○、玄○○、庚○○、Ｃ○○、Ｂ○○、宙○○、甲
○○、未○○、天○○、酉○○、午○○、申○○、壬○○、Ｈ
○○、寅○○、丁○○、Ｌ○○、辛○○、巳○○、地○○、己
○○、Ｄ○○、Ｉ○○、丙○○、亥○○、Ｊ○○、Ｇ○○、辰
○○、Ａ○○、戊○○等人收取彼等原持有之乙種自衛槍枝，並
向設於美國之ＢＬＵＥ－Ｊ公司另訂購新型制式單管或雙管獵槍
，再將所訂購之槍枝型號委由不知情之凱台公司填載於出口報單
之貨物名稱、品質、規格欄內，……並提出於財政部台北關稅局
行使申請出口，……ＢＬＵＥ－Ｊ公司收取送修出口之原有自衛
槍枝之後，並非送維修，而將Ｆ○○所欲訂購之新型制式單管或
雙管獵槍打上原有自衛槍枝之槍號後，運輸回中正機場（原審第
一份判決第十四頁第四行至第十五頁第四行、原審九十三年八月
三十一日判決（下稱原審第二份判決）第三頁第十一行至第四頁
第十二行）等情，為Ｆ○○、卯○○、Ｅ○○、宇○○、子○○
、黃○○、癸○○、Ｋ○○、丑○○、乙○、玄○○、庚○○、
Ｃ○○、Ｂ○○、宙○○、甲○○、未○○、天○○、酉○○、
午○○、申○○、壬○○、Ｈ○○、寅○○、丁○○、Ｌ○○、
辛○○、巳○○、地○○、己○○、Ｄ○○、Ｉ○○、丙○○、
亥○○、Ｊ○○、Ｇ○○、辰○○、Ａ○○、戊○○等人所否認
，而Ｆ○○除辯稱：前揭槍枝實際上確送美國ＢＬＵＥ－Ｊ公司
維修，伊並未另向ＢＬＵＥ－Ｊ公司訂購新型制式單管或雙管獵
槍等情外，並提出ＢＬＵＥ－Ｊ公司所出具之證明書內載：「…
…我方並未收到鄭先生（即Ｆ○○）所發之購置新槍訂單……」
（原審第一份判決第二十四頁第十一至十二行）等情，用以證明
彼等所辯稱各情係屬事實。原判決就Ｆ○○、卯○○、Ｅ○○、
宇○○、子○○、黃○○、癸○○、Ｋ○○、丑○○、乙○、玄
○○、庚○○、Ｃ○○、Ｂ○○、宙○○、甲○○、未○○、天
○○、酉○○、午○○、申○○、壬○○、Ｈ○○、寅○○、丁
○○、Ｌ○○、辛○○、巳○○、地○○、己○○、Ｄ○○、Ｉ
○○、丙○○、亥○○、Ｊ○○、Ｇ○○、辰○○、Ａ○○、戊
○○等人否認辯解各情，及ＢＬＵＥ－Ｊ公司出具證明書所載之
上情，並未說明經由何項調查及有何證據，堪認其不能為有利於
Ｆ○○、卯○○、Ｅ○○、宇○○、子○○、黃○○、癸○○、
Ｋ○○、丑○○、乙○、玄○○、庚○○、Ｃ○○、Ｂ○○、宙
○○、甲○○、未○○、天○○、酉○○、午○○、申○○、壬
○○、Ｈ○○、丁○○、Ｌ○○、辛○○、巳○○、地○○、己
○○、Ｄ○○、Ｉ○○、丙○○、亥○○、Ｊ○○、Ｇ○○、辰
○○、Ａ○○、戊○○等人認定之理由，逕以：向ＢＬＵＥ－Ｊ
公司以現金選購新獵槍，並無訂單之必要（原審第一份判決第二
十五頁第十一行）之臆測之詞，率為彼等不利之推論，其查證未
盡且理由欠備，遽行判決，難昭折服。(2)、原判決認定卯○○、
Ｅ○○、宇○○、子○○、黃○○、癸○○、Ｋ○○、丑○○、
乙○、玄○○、庚○○、Ｃ○○、Ｂ○○、宙○○、甲○○、未
○○、天○○、酉○○、午○○、申○○、壬○○、Ｈ○○、寅
○○、丁○○、Ｌ○○、辛○○、巳○○、地○○、己○○、Ｄ
○○、Ｉ○○、丙○○、亥○○、Ｊ○○、Ｇ○○、辰○○、Ａ
○○、戊○○等人委由Ｆ○○將獵槍等送往國外維修，而於獵槍
等維修完成自Ｆ○○處取回時，明知Ｆ○○所交付之獵槍等並非
原送修之槍枝，而係全新或較新之制式獵槍等，依法不得持有，
竟均未經許可各自仍予收受而持有制式獵槍等，係依憑扣案之槍
枝經中央警察大學孟憲輝教授鑑定結果，相關槍枝持有人關於供
述取得獵槍等之時間，其與扣案獵槍等經鑑定之年份不同（原審
第一份及第二份判決理由欄二、(一)），為其主要論據之一。然卯
○○、Ｅ○○、宇○○、子○○、黃○○、癸○○、Ｋ○○、丑
○○、乙○、玄○○、庚○○、Ｃ○○、Ｂ○○、宙○○、甲○
○、未○○、天○○、酉○○、午○○、申○○、壬○○、Ｈ○
○、丁○○、Ｌ○○、辛○○、巳○○、地○○、己○○、Ｄ○
○、Ｉ○○、丙○○、亥○○、Ｊ○○、Ｇ○○、辰○○、Ａ○
○、戊○○等人均否認有前揭犯行，辯稱：伊等之獵槍等因損壞
或故障而送維修，維修時獵槍等既經更換損壞部分及重新整理，
送修回來之獵槍等自與送修前不同，伊等並不知道維修送回者係
不同之槍枝等語。而原判決認定Ｆ○○於申請書上填載乙種自衛
槍枝之損壞情形為「槍管蝕銹膨脹、木部裂損、槍機損壞、彈簧
故障」（原審第一份判決第十四頁第一行、原審第二份判決第三
頁第八至九行）等情；又證人即鑑定人孟憲輝證稱：「我鑑定的
結果並不是所有的槍都是新槍……」（原審卷第四宗第五十五頁
），「我們沒有就該槍枝在法律上是否同一性鑑定，……我不是
鑑定這隻槍與原來是否同一支槍枝，……對於哪部分更換會違法
的問題我不清楚」（第一審卷第四宗第二一二頁）等情，則卯○
○、Ｅ○○、宇○○、子○○、黃○○、癸○○、Ｋ○○、丑○
○、乙○、玄○○、庚○○、Ｃ○○、Ｂ○○、宙○○、甲○○
、未○○、天○○、酉○○、午○○、申○○、壬○○、Ｈ○○
、丁○○、Ｌ○○、辛○○、巳○○、地○○、己○○、Ｄ○○
、Ｉ○○、丙○○、亥○○、Ｊ○○、Ｇ○○、辰○○、Ａ○○
、戊○○等人是否確知彼等所取回之槍枝並非原來送修之槍枝，
尚非全無疑義，仍待調查釐清，且上情與彼等是否有檢察官所指
之犯行攸關，自應詳予調查釐清論述說明。原審未說明經由何項
調查及有何證據，堪認卯○○、Ｅ○○、宇○○、子○○、黃○
○、癸○○、Ｋ○○、丑○○、乙○、玄○○、庚○○、Ｃ○○
、Ｂ○○、宙○○、甲○○、未○○、天○○、酉○○、午○○
、申○○、壬○○、Ｈ○○、丁○○、Ｌ○○、辛○○、巳○○
、地○○、己○○、Ｄ○○、Ｉ○○、丙○○、亥○○、Ｊ○○
、Ｇ○○、辰○○、Ａ○○、戊○○等人確知彼等所取回之槍枝
並非原來送修之槍枝，遽以前揭並非明確之鑑定報告為不利彼等
之認定，其查證未盡且理由欠備，遽行判決，難昭折服。(六)、有
罪之判決書，對被告有利之證據不採納者，應說明其理由，為刑
事訴訟法第三百十條第二款所明定。故有罪判決書對於被告有利
之證據，如不加採納，必須說明其不予採納之理由，否則即難謂
無判決不備理由之違誤。是事實審法院應於審判期日就被告否認
犯罪所為有利之辯解事項與證據，予以調查，而於有罪判決理由
內詳加論列，否則率行判決，即屬於法有違。(1)、Ｋ○○否認原
判決所援引之中央警察大學孟憲輝教授相關之鑑定報告屬實，辯
稱：前開鑑定報告並未就送修前後之槍枝予以比對鑑定，如何得
據以認定送修前後之槍枝並不相符，況經維修後槍枝之外觀較送
修前為新乃必然之情形，伊遭查扣之槍枝與伊原合法持有之槍枝
確屬同一等語，並提出照片兩張用以證明其辯解各情確屬事實（
原審卷第三宗第四十六至四十七頁、第五十一頁）。又鑑定人孟
憲輝證稱：伊未就查扣之槍枝是否為原來之槍枝為鑑定；槍枝送
到國外修理，國外有可能將新型槍枝之零件裝在舊槍枝上（原審
卷第四宗第五十四至五十六頁）等情。原判決未說明Ｋ○○上開
辯解各情及所提出之證據暨孟憲輝上開供述各情，其何以不能為
有利Ｋ○○認定之理由，其查證未盡且理由欠備，遽行判決，尚
有未洽。(2)、地○○否認有前揭犯行，辯稱：伊送修回來槍枝之
木質槍托雖有更換，然槍管上明顯之焊接痕跡其與送修前槍管裂
痕部位相符，且槍機部分上仍有蝕孔並有維修拆卸之痕跡，顯見
伊原有槍枝已經檢修，況伊送修前後槍枝之槍身字號、廠牌、型
式、口徑亦均屬相同，此有中央警察大學鑑定書可資參照（原審
卷第二宗第七十七頁）等情。地○○上開否認辯解各情是否屬實
？苟地○○上開否認辯解各情係屬事實，其何以不能為有利於地
○○之認定？原審就上情未詳予調查釐清論述說明，其查證未盡
且理由欠備，遽行判決，有欠允當。(3)、卯○○否認有前揭犯行
，辯稱：伊另於射擊協會擁有一把獵槍，平時均委由射擊協會統
籌保管，九十年十二月二十三日，伊持送往美國維修送回之自衛
獵槍，連同委由射擊協會保管之另把獵槍，在台中市射擊協會試
射，有射擊協會總幹事魏耀卿在場可資證明，伊於射擊後即依例
進行分解、擦槍，於組合時因疏未注意而誤將兩枝獵槍之槍管裝
錯，從而伊送鑑之槍枝根本有誤，所為之鑑定報告自不能為本件
判決之依據（第一審卷第四宗第一０五頁）等情，卯○○上開否
認辯解各情是否屬實？苟卯○○上開否認辯解各情係屬事實，其
何以不能為有利於卯○○之認定？原審就上情未詳予調查釐清，
復未說明卯○○上開否認辯解各情，其何以不能為有利卯○○認
定之理由，其查證未盡且理由欠備，遽行判決，尚有未洽。(4)、
卯○○、Ｅ○○、宇○○、子○○、黃○○、癸○○、Ｋ○○、
丑○○、乙○、玄○○、庚○○、Ｃ○○、Ｂ○○、宙○○、甲
○○、未○○、天○○、酉○○、午○○、申○○、壬○○、Ｈ
○○、丁○○、Ｌ○○、辛○○、巳○○、地○○、己○○、Ｄ
○○、Ｉ○○、丙○○、亥○○、Ｊ○○、Ｇ○○、辰○○、Ａ
○○、戊○○等人否認有前揭犯行，辯稱：伊等均領有內政部警
政署核發之自衛槍枝執照而合法持有自衛槍枝，是縱認伊等持有
扣案之槍枝並非伊等原持有之自衛槍枝，亦與槍砲彈藥刀械管制
條例第八條第四項所定，即未經許可持有獵槍等之犯罪構成要件
有間，伊等所為僅涉違反自衛槍枝管理條例第十七條第一項第款
、第二項之矇報或頂替（乙種）自衛槍枝，而屬行政裁罰之範疇
等語，原判決對上開上訴人前揭辯解各情未予採納，復未說明彼
等前揭辯解各語，其何以不能為有利彼等認定之理由，其理由欠
備，難昭折服。(七)、被告供認犯罪之自白，如係出於強暴、脅迫
、利誘、詐欺或其他不正方法，取得該項自白之偵訊人員，往往
應擔負行政責任甚或刑事責任，若被告已提出證據主張其自白非
出於任意性，法院自應深入調查，非可僅憑負責偵訊被告之人員
已證述未以不正方法取供，即駁回此項調查證據之聲請。原判決
認定Ｆ○○、卯○○、Ｅ○○、宇○○、子○○、黃○○、癸○
○、Ｋ○○、丑○○、乙○、玄○○、庚○○、Ｃ○○、Ｂ○○
、宙○○、甲○○、未○○、天○○、酉○○、午○○、申○○
、壬○○、Ｈ○○、丁○○、Ｌ○○、辛○○、巳○○、地○○
、己○○、Ｄ○○、Ｉ○○、丙○○、亥○○、Ｊ○○、Ｇ○○
、辰○○、Ａ○○等人有前揭犯行，係依憑宇○○、癸○○、張
吉松、宙○○、巳○○、乙○、午○○、Ｃ○○、申○○、天○
○、玄○○、Ｌ○○、辛○○、子○○、庚○○、甲○○、未○
○、丁○○、Ｊ○○、林聰凜、黃○○、Ｈ○○、丑○○、宇○
○、癸○○、Ｂ○○等人於檢察官偵查中相關之供述，為其主要
論據之一。然宇○○、癸○○、Ｂ○○、宙○○、巳○○、乙○
、午○○、Ｃ○○、申○○、天○○、玄○○、Ｌ○○、辛○○
、子○○、庚○○、甲○○、未○○、丁○○、Ｊ○○、林聰凜
、黃○○、Ｈ○○、丑○○、宇○○、癸○○、Ｂ○○等人均否
認於檢察官偵查中之供述係出於任意性，辯稱：伊等經台灣台中
地方法院檢察署檢察官傳喚到案，僅進行簡短訊問，即諭知交由
台中縣警察局和平分局偵查員先行訊問後，再移請原檢察官複訊
，惟伊等於警詢時，偵查人員向伊等表示警方係要偵辦Ｆ○○一
人，祇需伊等坦承送修後槍枝與送修前原槍並非同一枝，伊等即
會沒事，否則會遭收押等語，伊等害怕如不順從警方之指示為供
述，恐真會遭收押，始於警詢及檢察官偵查中供述取回之槍枝並
非原槍枝或表示願意認罪等語，並聲請調取警訊錄音帶當庭予以
勘驗，及傳喚台中縣警察局和平分局偵查員陳廷民、葉景星、莊
俊傑、陳憲福、陳春安、鄭文中等人，用以證明彼等辯解各情係
屬事實（原審第一份判決理由欄二、(四)）。乃原審對宇○○、癸
○○、Ｂ○○、宙○○、巳○○、乙○、午○○、Ｃ○○、申○
○、天○○、玄○○、Ｌ○○、辛○○、子○○、庚○○、甲○
○、未○○、丁○○、Ｊ○○、黃○○、Ｈ○○、丑○○、宇○
○、癸○○等人上開聲請各情未予調查釐清，逕以宇○○等十九
人經台中縣警察局和平分局偵查員訊問後，移請原檢察官複訊時
均供稱：「今天製作之警訊筆錄所言均實在，筆錄我有看過」，
「沒有刑求」等語；證人即偵查員何永超證稱：並無要彼等坦承
送修後槍枝與送修前原槍不同，否則要收押，本案經中央警察大
學鑑定明確，不必有威脅或詐欺言詞；癸○○、乙○等人在第一
審曾選任張居德律師辯護，其並無前揭主張等情，即認無再為上
開調查之必要，其調查證據之職權行使，難謂於法無違。Ｆ○○
、卯○○、Ｅ○○、宇○○、子○○、黃○○、癸○○、Ｋ○○
、丑○○、乙○、玄○○、庚○○、Ｃ○○、Ｂ○○、宙○○、
甲○○、未○○、天○○、酉○○、午○○、申○○、壬○○、
Ｈ○○、丁○○、Ｌ○○、辛○○、巳○○、地○○、己○○、
Ｄ○○、Ｉ○○、丙○○、亥○○、Ｊ○○、Ｇ○○、辰○○、
Ａ○○上訴意旨指摘原判決關於彼等部分不當，尚非全無理由。
按第三審法院應以第二審判決所確認之事實為判決基礎，刑事訴
訟法第三百九十四條第一項前段定有明文。原判決上述之違背法
令，影響於事實之確定，本院無可據以為裁判，應將原判決關於
此部分撤銷，發回原審法院更為審判。
二、不受理部分（即寅○○部分）：
按被告死亡者，應諭知不受理之判決，刑事訴訟法第三百零三條
第五款定有明文。又被告在第二審法院判決後合法上訴第三審法
院中死亡者，依同法第三百九十四條第一項但書、第三百九十三
條第五款、第三百九十八條第三款、第三百八十七條之規定，第
三審之審判亦應有上開條款之適用。本件上訴人寅○○因違反槍
砲彈藥刀械管制條例案件，經原審維持第一審關於論處寅○○未
經許可，持有空氣槍部分之判決，駁回寅○○關於該部分在第二
審之上訴後，寅○○不服，於九十三年七月十六日合法提起第三
審上訴，繫屬於本院，嗣寅○○於九十三年七月二十四日死亡，
有寅○○戶籍謄本影本、個人基本資料查詢結果表可稽。依上開
說明，應由本院將原判決關於寅○○部分及第一審關於寅○○部
分之判決均撤銷，另為不受理之判決。
三、上訴駁回部分（即戌○○上訴部分）：
按被告之配偶依法固得為被告之利益獨立上訴，但此項獨立上訴
權之行使，必以被告之生存為其前提，若被告業已死亡，則訴訟
主體已不存在，被告之配偶即無獨立上訴之餘地。被告戊○○之
配偶戌○○為戊○○之利益獨立向本院提起上訴，然戊○○已於
九十三年一月十四日死亡，並經原審就該部分為不受理之諭知，
業據原判決載述甚詳（原判決第三十九頁第九至十一行），並有
戊○○之戶籍謄本附卷可稽，則此部分之訴訟主體已不存在，戌
○○自不得獨立向本院提起上訴，其上訴顯非合法，應予駁回。
據上論結，應依刑事訴訟法第三百九十五條前段、第三百九十七
條、第三百九十八條第三款、第三百零三條第五款、第四百零一
條，判決如主文。
中　　華　　民　　國　九十四　年　 十二 　月　二十二　日
                      最高法院刑事第一庭
                          審判長法官  董　明　霈
                                法官  林　茂　雄
                                法官  張　祺　祥
                                法官  呂　永　福
                                法官  黃　正　興
      本件正本證明與原本無異
                                      書  記  官
中　　華　　民　　國　九十四　年　 十二 　月　二十九　日
                                                      Ｑ
